臺灣臺北地方法院民事判決
　　　　　　　　　　　　　　　　  110年度北簡字第13873號
原        告  A女   （真實姓名年籍資料詳卷）
法 定代理 人  A母   （真實姓名年籍資料詳卷）
訴 訟代理 人  陳筱屏律師(法扶律師)
被        告  B男   （真實姓名年籍資料詳卷）
兼法定代理人  B父   （真實姓名年籍資料詳卷）
被        告  B母   （真實姓名年籍資料詳卷）
上列當事人間請求侵權行為損害賠償事件，本院於民國110年10
月18日言詞辯論終結，判決如下：
    主      文
被告乙 及B父應連帶給付原告新臺幣壹拾伍萬元，及自民國一一
０年四月二十九日起至清償日止，按週年利率百分之五計算之利
息。
原告其餘之訴駁回。
訴訟費用由被告乙 及B父連帶負擔十分之三，餘由原告負擔。
本判決第一項得假執行。但被告乙 及B父以新臺幣壹拾伍萬元為
原告預供擔保，得免為假執行。
    事實及理由
壹、程序方面：
    按宣傳品、出版品、廣播、電視、網際網路或其他媒體對兒
    童及少年為刑事案件、少年保護事件之當事人或被害人，不
    得報導或記載其姓名或其他足以識別身分之資訊。行政機關
    及司法機關所製作必須公開之文書，除否認子女之訴、收養
    事件、親權行使、負擔事件或監護權事件或其他法律特別規
    定之情形外，亦不得揭露足以識別前項兒童及少年身分之資
    訊。兒童及少年福利與權益保障法第69條第1項第4款、第2
    項定有明文。本件原告及被告乙 均為12歲以上未滿18歲之
    少年，參照前開法條規定，本件判決爰不揭露其身分資訊，
    並將原告及被告乙 之法定代理人姓名住址一併遮隱，先予
    敘明。
貳、實體方面：
一、原告起訴主張：被告乙 明知原告為14歲以上未滿16歲之未
    成年女子，竟基於性交之犯意，於民國109年6月1日某時徵
    得原告之同意，與原告為性交行為，使原告因而懷孕，嗣原
    告之母於109年10月間發現上情，惟原告當時年僅15歲，且
    領有身心障礙手冊，因無力扶養小孩，僅得選擇墮胎，而被
    告乙 對原告均置之不理，甚至於網路上散發關於原告之不
    實言論，致原告身心受創，受有極大之精神上痛苦，是被告
    乙 自應賠償原告精神慰撫金新臺幣（下同）50萬元。又被
    告B父及B母為原告之法定代理人，被告B父及B母自應與被告
    乙 連帶負損害賠償責任，爰依民法第184條第1項前段、第1
    87條及第195條第1項等法律關係提起本件訴訟等語。並聲明
    ：被告應連帶給付50萬元，及自起訴狀繕本送達翌日起至清
    償日止，按週年利率5%計算之利息。
二、被告則以：兩方未成年人都有責任，兩造係合意發生本件性
    交行為等語，資為抗辯。並聲明：原告之訴駁回。
三、得心證之理由：
（一）按因故意或過失，不法侵害他人之權利者，負損害賠償責
      任。違反保護他人之法律，致生損害於他人者，負賠償責
      任。不法侵害他人之身體、健康、名譽、自由、信用、隱
      私、貞操，或不法侵害其他人格法益而情節重大者，被害
      人雖非財產上之損害，亦得請求賠償相當之金額。民法第
      184條第1項前段、第2項及第195條第1項前段分別定有明
      文。又有關未成年人對性行為之允諾能力，依刑法第227
      條之立法理由，係考量未滿16歲之人，其心智發育尚未臻
      健全、智慮淺薄，對於為性交或猥褻行為，欠缺完全性自
      主之判斷能力。易言之，刑法之性自主能力即對性行為之
      承諾能力，係以行為人是否已滿16歲為認定基礎。則滿16
      歲之人即可認為具有完整之性自主能力，且不區分男、女
      而為不同認定。反之，為保護未滿16歲之人，則均認其不
      具有對性行為之承諾能力。刑法之上開規定，既已明文處
      罰對於未滿16歲之男女所為性交或猥褻之行為，而對於已
      滿16歲男女基於合意所為之性交或猥褻，則認不構成犯罪
      ，是民法上侵權行為損害賠償責任，亦應採取與刑法規定
      相同之解釋。從而，對於未滿16歲之人合意為性交行為，
      不僅侵害其性自主權，且屬違反保護他人之法律，而當然
      構成侵權行為甚明。在現行法律體制下不承認未滿16歲之
      男女有同意為性交或猥褻行為之能力，故與其性交或為猥
      褻行為，即屬侵害其身體權、健康權、貞操權及性自主決
      定之自由權。經查，原告主張被告乙 於109年6月間曾與
      當時未滿16歲之原告合意發生性行為，嗣原告於懷孕5個
      月後墮胎等情，為被告所不爭執，堪信為真實。又因原告
      與被告乙 於行為時係為未滿16歲之人，依據前揭規定，
      其並無性自主決定能力，縱原告合意與被告乙 為性行為
      ，被告乙 上開行為亦構成對原告甲 之侵權行為。從而，
      原告依民法侵權行為法律關係，請求被告乙 負損害賠償
      之責，自屬有據。
（二）按滿20歲為成年。滿7歲以上之未成年人，有限制行為能
      力。民法第12條及第13條第2項分別定有明文。又按無行
      為能力人或限制行為能力人，不法侵害他人之權利者，以
      行為時有識別能力為限，與其法定代理人連帶負損害賠償
      責任。行為時無識別能力者，由其法定代理人負損害賠償
      責任。前項情形，法定代理人如其監督並未疏懈，或縱加
      以相當之監督，而仍不免發生損害者，不負賠償責任。民
      法第187條第1項、第2項分別定有明文。而所謂識別能力
      ，係指對於事務之是非利害能認識識別之能力，亦即能辨
      識自己的行為產生何種後果之能力。經查，被告乙 於本
      件事發時為滿14歲之限制行為能力人，參酌被告乙 於警
      詢及少年法庭調查時之陳述、及其家庭狀況、教育程度，
      可認被告乙 於行為時有識別能力，自應與其法定代理人
      連帶負損害賠償之責。又被告B父及B母於102年1月17日離
      婚，離婚時約定被告乙 之權利由被告B父行使負擔，復於
      109年7月30日重新約定由父母共同行使負擔，則被告B父
      於本件侵權行為事實發生時為被告乙 之法定代理人，被
      告B父對被告乙 即負有保護、教養之責，以防損害發生，
      惟被告B父並未舉證證明其對於被告乙 之監督並未疏懈，
      或縱加以相當之監督，而仍不免發生本件損害，是被告B
      父應就其子即被告乙 對原告所負侵權行為責任負連帶賠
      償之責。
（三）按不法侵害他人之人格權，被害人受有非財產上損害，請
      求加害人賠償相當金額之慰撫金時，法院對於慰撫金之量
      定，應斟酌實際加害情形、所造成之影響、被害人痛苦之
      程度、兩造之身分地位經濟情形及其他各種狀況，以核定
      相當之數額（最高法院47年台上字第1221號、51年台上字
      第223號判例參照）。本院審酌原告於受侵害時年僅15歲
      ，心智未臻成熟，卻遭被告乙 為合意性交，對其將來人
      格健全發展亦生影響，原告因而受有精神上痛苦，本院參
      酌原告109年之給付總額為0元，名下無財產；被告乙 109
      年之給付總額為0元，名下無財產；B父109年之給付總額
      為28萬5,600元，名下有汽車1輛，財產總額為0元；等情
      ，有本院職權調閱兩造之稅務電子閘門財產所得調件明細
      表附卷可稽（見本院卷後證件袋內），復參以被告之侵權
      行為態樣，並衡量兩造之身分、財產狀況等一切情狀，認
      原告得請求之精神慰撫金以15萬元為適當，逾此部分，不
      應准許。
（四）末按給付無確定期限者，債務人於債權人得請求給付時，
      經其催告而未為給付，自受催告時起，負遲延責任。其經
      債權人起訴而送達訴狀，或依督促程序送達支付命令，或
      為其他相類之行為者，與催告有同一之效力。遲延之債務
      ，以支付金錢為標的者，債權人得請求依法定利率計算之
      遲延利息。應付利息之債務，其利率未經約定，亦無法律
      可據者，週年利率為5%。民法第229條、第233條第1項及
      第203條分別定有明文。本件原告對被告乙 及B父之侵權
      行為損害賠償債權，核屬無確定期限之給付，依前揭說明
      ，原告請求以起訴狀繕本送達之翌日即110年4月29日（見
      本院卷第33頁）起至清償日止，按週年利率5%計算之利息
      ，亦屬有據。　　　
五、綜上所述，原告依據侵權行為法律關係請求被告乙 及B父連
    帶給付原告15萬元，及自110年4月29日起至清償日止，按週
    年利率5%計算之利息，為有理由，應予准許。逾此範圍，為
    無理由，應予駁回。
六、本件原告勝訴部分係就民事訴訟法第427條第1項訴訟適用簡
    易程序所為被告敗訴之判決，依同法第389條第1項第3款規
    定，應依職權宣告假執行。並依同法第392條第2項規定，依
    職權宣告被告預供擔保後，得免為假執行。
七、訴訟費用負擔之依據：民事訴訟法第79條。本件訴訟費用額
    ，依後附計算書確定如主文第3項所示金額。
中　　華　　民　　國　　110 　年　　10　　月　　29　　日
                  臺北簡易庭  法  官  陳家淳
以上正本證明與原本無異。
如不服本判決，應於判決送達後20日內向本庭（臺北市○○○路0段
000巷0號）提出上訴狀。（須按他造當事人之人數附繕本）如委
任律師提起上訴者，應一併繳納上訴審裁判費。
中　　華　　民　　國　　110 　年　　11　　月　　5 　　日
                              書記官  蘇炫綺